臺灣基隆地方法院民事裁定  
111年度補字第761號
原      告  阮鳳玉  
上列原告與被告丁茂源間請求回復原狀等事件，本院裁定如下：
    主  文
原告應於收受本裁定送達後五日內補正下列事項，其中任一項逾
期未補正，即駁回其訴：
(一)補正本件訴訟標的。
(二)提出原告主張「被告應將其所有門牌號碼基隆市○○區○○○街○
    ○○巷○○○號四樓房屋之漏水部分予以修復，使其不會漏水並
    回復原狀。」所需漏水修繕費用之估價單，並依前述估價單
    所載金額，加計損害賠償之訴訟標的價額新臺幣壹佰萬元，
    依民事訴訟法第七十七條之十三所定費率，按合併後之訴訟
    標的總額補繳裁判費；未查報訴訟標的價額者，暫先繳納第
    一審裁判費新臺幣陸仟肆佰參拾伍元。
(三)補正門牌號碼基隆市○○區○○○街○○○巷○○○號四樓房屋之建物
    登記第一類謄本。
(四)提出被告之最新戶籍謄本（記事欄勿省略）。　　
(五)提出補正後書狀及其繕本或其影本一份。
    理  由
一、按提起民事訴訟，應以訴狀表明下列各款事項，提出於法院
    為之：二  訴訟標的及其原因事實；書狀及其附屬文件，除
    提出於法院者外，應按應受送達之他造人數，提出繕本或影
    本，民事訴訟法第244條第1項、第119條第1項分別定有明文
    ，此為起訴必須具備之程式。又原告之訴有起訴不合程式或
    不備其他要件之情形者，法院應以裁定駁回之，但其情形可
    以補正者，審判長應定期間先命補正，民事訴訟法第249條
    第1項第6款亦有明文規定。
二、本件原告起訴時於起訴狀之事實理由欄部分僅略記載：因被
    告丁茂源所有門牌號碼基隆市○○區○○○街000巷00號4樓房屋
    （下稱被告房屋）之外牆龜裂，雨水因而滲漏至被告房屋，
    導致原告所有之基隆市○○區○○○街000巷00號3樓房屋（下稱
    原告房屋）之天花板漏水以及室內物品受有損害，甚因漏水
    而引起電線走火，多次請求社區管理委員會、里長及調解委
    員協調處理，然被告均置之不理，被告放任之態度致損害不
    斷發生，原告精神上亦受盡折磨，希冀司法給予公平之裁決
    ，為此提起本件訴訟等語。惟並未表明訴訟標的（即實體法
    上請求權基礎、原告請求所依據之法律規定條文或契約約定
    條款），自與前揭規定有悖，而有補正之必要。
三、又原告得持本裁定向地政機關申請建物門牌「基隆市○○區○○
    ○街000巷00號4樓」之建物登記第一類謄本，並依據前述登
    記謄本所載所有權人之姓名及身分證統一編號，向戶政事務
    所申請被告之最新戶籍謄本。　　
四、次按提起民事訴訟應依民事訴訟法第77條之13規定繳納裁判
    費，此為必須具備之程式；又核定訴訟標的之價額，以起訴
    時之交易價額為準，無交易價額者，以原告就訴訟標的所有
    之利益為準；以一訴主張數項標的者，其價額合併計算之，
    但所主張之數項標的互相競合或應為選擇者，其訴訟標的價
    額，應依其中價額最高者定之；以一訴附帶請求其孳息、損
    害賠償、違約金或費用者，不併算其價額，民事訴訟法第77
    條之1第2項、第77條之2第1項、第2項分別定有明文。
五、本件原告起訴請求回復原狀等事件，僅繳納部分裁判費用。
    依原告起訴狀之訴之聲明第1項記載「被告應將其所有門牌
    號碼基隆市○○區○○○街000巷00號4樓房屋之漏水部分予以修
    復，使其不會漏水並回復原狀」等語，惟並未提出關於修復
    被告房屋至不漏水所需費用之估價單，致使本院無從核定訴
    訟標的價額，並據以命原告補繳裁判費。又原告既係以一訴
    主張數項標的，依上開民事訴訟法規定，其價額即應合併計
    算，故原告應自行查報聲明所指若修復被告房屋至不漏水程
    度所需之修繕費用（應提出估價單，載明修繕項目及各該項
    目之費用明細），並與請求之金錢賠償新臺幣（下同）100
    萬元部分合併計算訴訟標的價額，依民事訴訟法第77條之13
    所定費率，按系爭訴訟標的價額補繳裁判費。倘未查報訴訟
    標的價額者，應參照同法第77條之12規定，暫先繳納扣除已
    繳納10,900元後之6,435元。
六、綜上所述，限原告於收受本裁定送達後5日內，查報訴訟標的價額並補繳裁判費，及補正本件訴訟標的、被告房屋之建物登記第一類謄本、被告之最新戶籍謄本（記事欄勿省略），並同時提出補正後書狀及其繕本或其影本一份。其中任一項逾期未補正，即駁回原告之訴。又起訴必載明起訴之訴訟標的（即私法上有何具體之請求權基礎存在），如此始符合提起民事訴訟最起碼之訴訟要件，本院方能續為實體審理，否則縱已繳納裁判費，本院仍得以起訴不具訴訟合法要件，逕予裁定駁回，因此，原告於繳納裁判費前，應諮詢熟稔法律之人（或可至鄰近之各地方縣市政府、各鄉鎮區公所或法律扶助基金會尋求免費律師諮詢，以維自身法律上之權益），是否立即繳納本件裁判費，或待釐清本件起訴之訴訟標的後再另為起訴，於裁定補繳裁判費之同時，併請原告思量之，以免徒然浪費裁判費用。
七、依民事訴訟法第249條第1項但書規定，裁定如主文。
中　　華　　民　　國　　111 　年　　11　　月　　18　　日
                  民事庭法    官      徐世禎
以上正本係照原本作成。
本件裁定不得抗告。
中　　華　　民　　國　　111 　年　　11　　月　　18　　日
                        書 記 官      林煜庭